【裁判字號】    91,交上訴,1420
【裁判日期】    920123
【裁判案由】    公共危險
【裁判全文】
臺灣高等法院臺南分院刑事判決            九十一年度交上訴字第一四二號  Ｇ
      上  訴  人
      即  被  告  甲  ○  ○
右上訴人因公共危險案件，不服臺灣嘉義地方法院九十年度交訴字第九二號中華民國
九十一年十一月五日第一審判決（起訴案號：臺灣嘉義地方法院檢察署九十年度偵字
第六○三一號），提起上訴，本院判決如左：
      主      文
上訴駁回。
      事      實
一、甲○○曾因妨害自由案件，經本院判處有期徒六月確定，並於九十年五月二十四
    日執行完畢，仍不知悔改，復於九十年九月十六日下午十時十分許，駕駛車號Ｒ
    Ｔ─○九五九號自小客車，行經嘉義縣太保市○○路○段四六五號前下車購物時
    ，本應注意停車時應依車輛順行方向緊靠道路右側，且當時又無不能注意之情形
    ，竟疏於注意而逆向停車下車購物後，返回車內發動引擎，打開車燈欲離去時，
    適有乙○○駕駛車號ＭＢＶ─七三一重機車自嘉義市往嘉義縣新港鄉由南向北方
    向駛抵該處，二車發生擦撞，造成乙○○人車倒地，受有右腓骨開放性骨折、肌
    腱斷裂、及顏面擦挫傷之傷害（過失傷害部分，業據撤回告訴）。甲○○於肇事
    後，竟未下車救護乙○○，而逕自駕駛原車逃逸，經警循線於翌（十七）日凌晨
    三時三十五分許，於嘉義縣太保市○○路○段四二四巷口查獲甲○○，而查悉上
    情。
二、案經乙○○訴由嘉義縣警察局水上分局報請臺灣嘉義地方法院檢察署檢察官偵查
    起訴。
      理      由
一、訊據上訴人即被告甲○○固坦承於右揭時、地逆向停車之情，惟矢口否認有何肇
    事逃逸之犯行，辯稱：伊沒有與告訴人發生擦撞，告訴人離伊五十公尺，告訴人
    不可能直接撞擊伊；伊非故意逃逸云云。惟查：
（一）被告於警訊對前開犯罪事實坦認不諱，並陳稱：伊於九十年九月十六日二十二
      時十分左右，駕ＲＴ─○九五九號自小客車逆向停車在太保市○○路○段四六
      五號對面，剛發動車子、打開車燈，當時乙○○駕ＭＢＶ─七三一重機車快速
      從嘉義往新港方向行駛撞到伊車子ＲＴ─○九五九右前方，當時伊是靜止，伊
      以為沒事，所以才駕駛車輛離開，伊不知道乙○○受傷。因為當時伊逆向停車
      、下車買東西，所以乙○○才會撞到伊車子右前方。因為伊緊張所以才駕車逃
      逸等語（見警卷第一頁背面至第二頁正面）；於偵查中亦供承：伊車子是停放
      在新港往嘉義的對向車道，就是停在最左邊的車道，伊是九十年九月十六日晚
      上十點八分左右下車買東西，十點十分上車準備開走，伊有打開引擎及車燈。
      是乙○○的車身擦撞伊車子的右車頭。二車發生擦撞後，伊無下車來救護乙○
      ○、因為伊從伊車子的右後照鏡看到乙○○手按地上有要站起來的樣子，所以
      沒有下車，就將車開走。等語（見偵查卷第八頁背面至第九頁正面）；於原審
      第一次調查時亦自承：伊當時確實是逆向停車。沒有緊靠機車道右側。伊當時
      有靠邊停。伊撞到告訴人之後，沒有停車就開走了。因為伊當時有看告訴人一
      下，有看到他有起來走路，而且伊當時會害怕，所以才沒有停車救治告訴人。
      伊有看到告訴人的腳一跛一跛的。當時有在下雨，伊看到乙○○慢慢爬起來走
      等語（見原審卷第二四頁），經核與告訴人在原審所為指述：伊從北港路要往
      新港，看到被告車時已經來不及撞上，被撞到後，有路人記下車牌，伊被送到
      醫院，‧‧‧，當時被告車子有發動，‧‧‧伊不是很清楚撞擊點在何處，‧
      ‧‧，伊看到車燈時已經來不及反應，伊有感覺有撞擊，不確定是撞到哪裡等
      語，就被告已發動汽車、打開車燈，而告訴人騎車至該處反應不及撞上被告車
      子等情，所供大致相符。
（二）原審於九十一年五月十六日勘驗比對被告所駕ＲＴ─○九五九號自小客車與Ｍ
      ＢＶ─七三一重機車，自拍攝之比對照片觀之，被告所駕ＲＴ─○九五九號自
      小客車受損部位約在右前保險桿下方處，告訴人所駕ＭＢＶ─七三一重機車受
      損部位為機車右側，座墊下方並有一道黑色之擦痕，應屬黑色油漆或橡膠類之
      物品刮過之痕跡，其高度與被告ＲＴ─○九五九號自小客車之保險桿高度大致
      相符，有勘驗照片附於原審卷第一○七頁至一○九頁可稽。
（三）又告訴人因而受有右腓骨開放性骨折、肌腱斷裂、及顏面擦挫傷之傷害，有華
      濟醫院之乙種診斷證明書附於警卷第十頁可稽。
（四）按停車時應依車輛順行方向緊靠道路右側，道路交通安全規則第一百十二條第
      一項第十款定有明文，被告駕車自應注意上述道路交通安全規定，且依其狀況
      ，又非不能注意，竟疏未注意而逆向停車，以致肇事，致告訴人受傷，被告顯
      有過失，除上開事證外，復有道路交通事故調查報告表、嘉義縣警察局舉發違
      反道路交通管理事件通知單各乙份、警卷所附照片十四張在卷可資佐證。從而
      被害人因本件車禍受傷，與被告之上開過失行為間具有相當因果關係，且被告
      肇事致告訴人受傷後逃逸之犯行，應堪認定。
二、核被告所為，係犯刑法第一百八十五條之四之駕駛動力交通工具肇事，致人受傷
    而逃逸罪。又被告曾因妨害自由案件，經本院判處有期徒六月確定，並於九十年
    五月二十四日執行完畢，有臺灣高等法院被告全國前案紀錄表及臺灣嘉義地方法
    院檢察署刑案資料查註紀錄表附卷可稽，其受有期徒刑之執行完畢，五年以內再
    犯有期徒刑以上之罪，為累犯，依法加重其刑。
三、原審適用刑法第一百八十五條之四、第四十七條規定，審酌被告犯後否認部分犯
    行，未完全坦然接受審判，被告駕車不當之過失行為，為本件交通事故之肇事因
    素，及其他犯罪之手段、被告之生活狀況、品行、智識程度、犯罪所生之危險或
    損害等一切情狀，判處有期徒刑七月。核其認事用法，並無違誤，量刑亦稱妥適
    。被告上訴意旨，仍執陳詞否認肇事逃逸，非有理由，應予駁回。又被告雖於原
    審判決後已與被害人達成民事和解，惟被告為累犯，不合宣告緩刑要件，併於
    明。
據上論結，應依刑事訴訟法第三百六十八條，判決如主文。
本案經檢察官羅清溪到庭執行職務。
中    華    民    國      九十二      年      一      月      二十三    日
                                  臺灣高等法院臺南分院刑事第二庭
                                      審判長法官  游    明    仁
                                            法官  陳    清    溪
                                            法官  蘇    重    信
右正本證明與原本無異。
如不服本判決，應於判決送達後十日內向本院提出上訴狀，其未敘述理由者並應於提
出上訴狀後十日內向本院補提理由書（應附繕本)。
                                      法院書記官  李    珍    鳳
中    華    民    國      九十二      年      一      月      二十四    日
附錄本判決論罪科刑法條：
刑法第一百八十五條之四：
駕駛動力交通工具肇事，致人死傷而逃逸者，處六月以上五年以下有期徒刑。


司法院資訊處製作；財團法人民間司法改革基金會備份。
